臺灣花蓮地方法院刑事判決　　　　　　　94年度簡上字第72號
上訴人即被告　丙○○
上列上訴人因違反動產擔保交易法案件，不服本院玉里簡易庭94
年度玉簡字第40號中華民國94年6月28日第1審判決（聲請簡易判
決處刑案號：94年度偵緝字第 111號），提起上訴，本院認為有
刑事訴訟法第451條之 1第4項但書之情形，不得逕以簡易判決處
刑，改依通常程序審理為第一審判決如下：
    主  文
原判決撤銷。
丙○○無罪。
    理  由
一、聲請簡易判決處刑意旨略以：被告即上訴人丙○○於民國90
    年5 月28日，以動產擔保交易附條件買賣方式，向奇異資融
    股份有限公司（下稱奇異公司）購買車號2Q- 0132號汽車，
    為動產擔保交易之債務人，約定總價金新台幣（下同）79萬
    9千元，以每月為1 期，分48期給付，每期付款金額為17575
    元，標的物存放地點為花蓮縣富里鄉○○路27號，在價金未
    付清之前，標的物所有權仍屬於出賣人所有，買受人僅得依
    約佔有使用，不得任意遷移或為其他處分。惟被告取得標的
    物後，僅付3 期分期款，即詎不付款，意圖為自己不法之利
    益，於90年10月間，將該標的物遷移逃匿不知去向，致奇異
    公司追所無著而受害，因認被告涉有違反動產擔保交易法第
    38條罪嫌云云。
二、按犯罪事實應依證據認定之，無證據不得認定犯罪事實，又
    不能證明被告犯罪，應諭知無罪之判決，刑事訴訟法第一百
    五十四條第二項、第三百零一條第一項分別定有明文。而事
    實之認定，應憑證據，如未能發現相當證據，或證據不足以
    證明，自不能以推測或擬制之方法，以為裁判基礎。最高法
    院著有四十年度臺上字第八十六號判例可資參照。
三、本件檢察官認為被告涉犯上述罪嫌，是以告訴人奇異公司之
    指訴，並有汽車新領牌照登記書、動產擔保交易附條件買賣
    設定書、契約書及車輛協尋查訪紀錄表為其論據。訊據被告
    堅詞否認有何違反動產擔保交易法之犯行，辯稱：其先後已
    繳納12期分期款，並於92年6月9日在與告訴人協調後，又匯
    款10萬元，非僅付3期分期款，再者，其於92年2月因自然事
    故，該車受損，即將車輛拖交德眾汽車商行修繕，惟因失業
    ，無力取回車輛，致使該車輛寄放在該商行兩年未曾使用，
    告訴人自始即知上情，焉可謂其意圖不法利益將標的物遷移
    逃匿無蹤等語。
四、經查：
    (一)證人吳惠君（即奇異公司負責處理此案之法務）證稱：被
      告從90年10月起未繳款，我們於91年4 月去外訪，未看到
      車子，之後也找不到被告，後來修車廠打電話跟我們聯絡
      ，說車子在他們那邊，因車子是我們的，修車廠則有留置
      權，當時車子殘值30幾萬元，所以我們公司以14萬多元出
      售該車與修車廠，修車費及欠稅部分則由修車廠自行負責
      。證人乙○○（即德眾汽車商行經理）證稱：92年2 月18
      日德眾汽車商行有幫被告修車，修車費共106195元，後來
      被告沒有付錢，且都沒有來處理，我們就把車子扣在公司
      ，到94年 3月份，公司與奇異公司達成協議，由我們向奇
      異公司購買該車。是被告辯稱：該車係因修車而留在德眾
      汽車商行等語，應堪信為真實。
    (二)又觀之告訴人出具之車輛協尋查訪紀錄表，其上雖記載：
      「查訪時間：91年4月8日，查訪地點：花蓮縣富里鄉○○
      村○○路27號，門前無停放車輛..，備註：查訪此地址，
      債務人不在家中，叫門後，債務人親屬（指被告兒子）出
      面接洽，詢問後他不清楚母親有無買這輛車，其他問題也
      不清楚，所以留置催告函於家中，並留言請債務人儘速與
      公司連絡。」然被告於91年 5月12日至玉里分局製作筆錄
      時，供稱：我平日工作時，都將該車開出去，休息時則在
      家，奇異公司有派人去我家，當時我不知道，我在山上工
      作，是我回來，我兒子跟我說的，我沒有將該車遷移、隱
      匿或作其他處分，該車我剛好有開來，可以讓警察照相存
      證等語，並有卷附警察所拍攝之該車照片共二張附卷可稽
      ，足證被告當時確實未將該車遷移逃匿無蹤，僅因工作之
      需使用該車，導致告訴人員工訪查時未見到該車。
    (三)至檢察官所舉之其他證據，僅能證明被告與告訴人間就車
      號2Q- 0132號汽車有簽訂附條件買賣契約書，並為動產擔
      保交易附條件買賣設定登記之事實，並不足以證明被告有
      違反動產擔保交易法之犯行。此外，復查無其他積極證據
      足認被告確有檢察官所指之犯行，因不能證明被告犯罪，
      自應諭知無罪之判決。原審未查，遽為被告有罪之諭知，
      容有未洽，被告持此提起本件上訴，為有理由，自應予以
      撤銷改判，諭知被告無罪之判決。
五、末按第二審之地方法院合議庭受理簡易判決上訴案件，應依
    通常程序審理，其認案件有刑事訴訟法第四百五十二條所規
    定，具有同法第四百五十一條之一第四項但書所列各款情形
    之一者，應撤銷原判決，逕依通常程序為第一審判決，法院
    辦理刑事訴訟簡易程序案件應行注意事項第十四條定有明文
    。而本案經審理結果認為應諭知被告無罪之判決，核屬刑事
    訴訟法第四百五十一條之一第四項但書第三款規定之情形，
    依上開規定，即應依通常程序為第一審判決，附此敘明。
據上論斷，應依刑事訴訟法第四百五十二條、第四百五十五條之
一第三項、第三百六十九條第一項前段、第三百六十四條、第三
百零一條第一項，判決如主文。
本案經檢察官甲○○到庭執行職務。
中　　華　　民　　國　　94　　年　　11　　月　　11　　日
                        臺灣花蓮地方法院刑事第二庭
                            審判長法官  李  豫  雙
                                  法官  俞  秀  美
                                  法官  李  世  華
上列正本證明與原本無異。
如對本判決不服，應於送達後10日內，向本院提出上訴狀（應抄
附繕本）告訴人或被害人如對於本判決不服者，應具備理由請求
檢察官上訴，其上訴期間之計算係以檢察官收受判決正本之日期
為準。
                                書記官
中　　華　　民　　國　　94　　年　　11　　月　　11　　日
